【裁判字號】    99,竹簡,336
【裁判日期】    990930
【裁判案由】    塗銷所有權移轉登記
【裁判全文】
臺灣新竹地方法院民事簡易判決         99年度竹簡字第336號
原      告  聯邦商業銀行股份有限公司
法定代理人  甲○○
訴訟代理人  丁○○
            戊○○
被      告  乙○○
被      告  丙○○○
上列當事人間請求塗銷所有權移轉登記事件，本院於99年9月24
日言詞辯論終結，判決如下：
    主      文
被告乙○○與被告丙○○○間就坐落新竹市○○段○○段八九一
地號（應有部分二十五分之一）之土地及其上同段三一０建號（
即門牌號碼新竹市○○路一百四十一巷五號二樓，應有部分五分
之一）之建物，於民國九十五年二月二十七日所為之贈與行為及
於民國九十五年四月七日所為之所有權移轉行為均應予撤銷。
被告丙○○○就前項土地及建物，於民國九十五年四月七日以贈
與為原因所為之所有權移轉登記均應予塗銷，回復登記為被告乙
○○所有。
訴訟費用新臺幣肆仟佰元由被告負擔。
本判決得假執行。
    事實及理由
壹、程序方面：
    按訴狀送達後，原告不得將原訴變更或追加他訴，但請求之
    基礎事實同一、擴張或減縮應受判決事項之聲明者，不在此
    限，民事訴訟法第255條第1項第2款、第3款定有明文；不變
    更訴訟標的，而補充或更正事實上或法律上之陳述者，非為
    訴之變更或追加，同法第256條亦有明定。本件原告起訴狀
    聲明第一項原請求被告二人就坐落新竹市○○段○○段891
    地號土地及其上同段310建號之建物所為贈與之債權行為及
    所有權移轉之物權行為應予撤銷，嗣於民國99年9月24日言
    詞辯論時變更聲明，僅請求就上開土地應有部分1/25、上開
    建物應有部分1/5之債權及物權行為應予撤銷，其請求之基
    礎事實同一且係縮減應受判決事項之聲明，核與前揭規定相
    符，應予准許；另原告將聲明第二項之請求對象更正為被告
    丙○○○，係更正事實上或法律上陳述，並未變更訴訟標的
    ，亦無不合。
貳、實體方面：
一、原告主張：被告乙○○於民國86年2月間向原告請領信用卡
    使用，於95年1月起即延滯繳款，遂於95年8月間向最大債權
    銀行台新銀行申請債務協商，惟被告乙○○僅繳款至97年1
    月即毀約未再繳款，尚積欠原告新臺幣（下同）391,906元
    及利息、違約金。因被告乙○○遲未還款，原告多次催繳未
    果，於99年3月29日查調其名下原所有上開土地、建物謄本
    後，發現被告乙○○已於95年4月7日以贈與為原因，將上開
    土地、建物移轉予其母即被告丙○○○，而依被告乙○○於
    95年5月申請債務協商時之債權表所示，其無擔保債務已高
    達489萬元，且依其96年財政部財產歸屬資料清單所示，其
    名下僅餘汽車一台、投資19,750元一筆，原告曾於98年間向
    本院聲請強制執行，被告乙○○已無財產可供執行，故被告
    乙○○所為無償贈與上開土地、建物之債權與物權行為，使
    其陷於無資力狀態，而對於原告債務履行不能或履行困難，
    顯已害及原告之債權，原告自得依民法第244條第1項規定，
    請求法院撤銷之，並依同條第4項規定，請求被告丙○○○
    應將上開土地、建物回復登記為被告乙○○所有等語，爰聲
    明如主文所示。
二、被告乙○○、丙○○○均以：同意原告之請求。
三、得心證之理由：
(一)按債務人所為之無償行為，有害及債權者，債權人得聲請法
    院撤銷之；債權人依第1項規定聲請法院撤銷時，得並聲請
    命受益人回復原狀，民法第244條第1項、第4項分別定有明
    文。次按，當事人於言詞辯論時為訴訟標的之捨棄或認諾者
    ，應本於其捨棄或認諾為該當事人敗訴之判決，民事訴訟法
    第384條亦有明定。
(二)經查，原告主張上情，業提出信用卡申請書、歷史帳單、債
    務協商協議書、本院97年度執字第574號債權憑證、不動產
    異動索引、土地及建物登記謄本、國稅局財產歸屬資料清單
    等文件為證，且經被告二人加以認諾，有99年9月24日言詞
    辯論筆錄在卷可憑，依前開規定，自應本於被告之認諾，為
    被告敗訴之判決。從而，原告起訴請求撤銷被告二人就上開
    土地、建物所為贈與之債權及物權行為，並應回復登記為被
    告乙○○所有，即屬有據，應予准許。
四、按本於被告認諾所為之判決、就同法第427條第1項至第4項
    訴訟適用簡易程序所為被告敗訴之判決，法院均應依職權宣
    告假執行，為民事訴訟法第389條第1項第1款、第3款所明定
    。本件係依簡易訴訟程序本於被告認諾所為敗訴判決，爰依
    前開規定，依職權宣告假執行。
五、據上論結，本件原告之訴為有理由，依民事訴訟法第78條、
    第85條第1項前段、第389條第1項第1款、第3款，判決如主
    文。
中    華    民    國    99    年    9     月    30    日
                  新竹簡易庭    法  官  梁智賢
以上正本係照原本作成。
如對本判決上訴，須於判決送達後20日內向本院提出上訴（須按
他造當事人之人數附繕本）。如委任律師提起上訴者，應一併繳
納上訴審裁判費。
中    華    民    國    99    年    9     月    30    日
                                書記官  黃詩傑

司法院資訊處製作；財團法人民間司法改革基金會備份。
